【裁判字號】    99,簡上,1008
【裁判日期】    991230
【裁判案由】    傷害
【裁判全文】
臺灣板橋地方法院刑事判決            99年度簡上字第1008號
公  訴  人  臺灣板橋地方法院檢察署檢察官
上  訴  人
即  被  告  高翊峰
上列上訴人因傷害案件，不服本院刑事庭中華民國99年8 月11日
99年度簡字第6723號第一審簡易判決（聲請簡易判決處刑案號：
99年度偵字第18676 號），提起上訴，本院管轄之第二審合議庭
判決如下：
    主  文
上訴駁回。
    事  實
一、高翊峰與朱采芸原為同居之男女朋友關係，2 人間具有家庭
    暴力防治法第3 條第2 款所定之同居關係，因高翊峰於民國
    99年6 月12日下午2 時許，在其位於臺北縣蘆洲市○○路21
    0 號住處房間，不堪朱采芸嘮叨，以及朱采芸突然由其手中
    ，取走其把玩之手機，致心生不滿，竟基於傷害他人身體之
    犯意，徒手毆打朱采芸之身體，朱采芸並因而跌倒撞擊房間
    內之床緣，致使朱采芸受有右手前臂、右下肢、左大腿多處
    挫傷瘀青等傷害。
二、案經朱采芸訴由臺北縣政府警察局蘆洲分局移送臺灣板橋地
    方法院檢察署檢察官偵查起訴。
    理  由
壹、程序方面：
一、上訴人即被告高翊峰於審判期日，經合法傳喚，無正當之理
    由不到庭，爰不待其陳述，逕行判決。
二、被告爭執證人即告訴人朱采芸於警詢時所為陳述之證據能力
    ，因告訴人經傳喚到庭作證，而告訴人於本院審判期日所為
    之證述情節，除就關於案發當日發生爭執之原因，其於警詢
    所為之陳述內容與本院審判期日之證述情節不一致外，其餘
    部分均核與告訴人於警詢所為之陳述情節相符，因而與刑事
    訴訟法第159 條之2 所規定：「被告以外之人於司法警察調
    查中所為之陳述，與審判中『不符』時，其先前之陳述具有
    較可信之特別情況，且為證明犯罪事實存否所必要者，得為
    證據」之要件不符，亦核無刑事訴訟法第159 條之3、 之4
    或之5 所規定之傳聞法則例外之情形，本院因認告訴人於警
    詢所為之陳述，除有關告訴人與被告發生爭執之原因外，均
    無證據能力。
三、告訴人於案發當日遭被告傷害，隨即透過母親報警，並於同
    日經警護送就醫驗傷後，接受警方之詢問，除經證人即到場
    處理員警江孟軒、駕車護送告訴人就醫驗傷之員警潘培超到
    庭證述明確外，並有告訴人99年6 月12日警詢筆錄1 份在卷
    可佐，因告訴人就案發當日係因何緣故與被告發生爭執，記
    憶猶新，且因與被告發生肢體衝突，並報警處理，致關係破
    裂，不致於偏袒被告，且有關發生衝突之原因，與被告是否
    涉犯本案傷害犯行之關聯性較低，衡情於案發當下，並無刻
    意虛偽陳述之必要，認具有特別可信之情況。雖告訴人於案
    發當日究係為何與被告發生衝突，與被告是否涉犯傷害告訴
    人一節，並無直接之必然關係，然卻為釐清當日案發過程所
    不可或缺，而為證明被告犯罪事實存否所必要，因告訴人就
    案發當日之發生衝突原因與過程，其於警詢中所為陳述與其
    於審判中陳述，頗有差異，本院因認告訴人就其案發當日與
    被告衝突原因之陳述，符合刑事訴訟法第159 條之2 傳聞法
    則例外之規定，而具有證據能力。
四、告訴人於99年7 月14日偵訊時所為之陳述，因係於檢察官面
    前所為，且由檢察官依法告知具結義務及偽證之處罰後，經
    具結後所為之證詞，此有證人結文、偵訊筆錄各1 份在卷可
    參（見偵查卷第30頁至第32頁），因被告並未舉證告訴人於
    偵查中所言，有何顯不可信之情狀，客觀上亦無任何證據顯
    示檢察官偵訊時有何不法取供情事，則依刑事訴訟法第159
    條之1 第2 項規定，自應認告訴人於偵查中所為之陳述，具
    有證據能力。
五、全民醫院99年9 月23日函所檢附之門診病歷資料（見本院卷
    第21頁至第22頁），係從事醫療業務之醫生，對於求診之告
    訴人，於99年6 月12日門診當日，觀察並知悉告訴人之身體
    傷勢狀況後所即時製作之文書紀錄，因病歷之相關紀錄，乃
    醫生業務上所做例行性且經常性之業務紀錄文書，少有虛偽
    情事，且一般均不會預知日後臨訟時所需之病歷內容，具有
    高度之可信性，客觀上復無任何證據顯示上開門診病歷資料
    有顯不可信之情況，依刑事訴訟法第159 條之4 第2 款規定
    ，應有證據能力。
六、告訴人提出之全民醫院診斷證明書（偵查卷第10頁），雖係
    全民醫院應求診之告訴人要求，而開立之特定文書，是診斷
    證明書之開立，通常係因應求診者之臨時性需求，難認為醫
    院業務上所例行性或經常性之紀錄文書，本院因而認非屬刑
    事訴訟法第159 條之4 第2 款所稱之文書。然上開診斷證明
    書，乃被告以外之人於審判外之陳述，雖不符刑事訴訟法第
    159 條之1 至第159 條之4 之規定，但被告既未於本院審判
    期日聲明異議，本院審酌上開診斷證明書之書面陳述作成時
    之狀況，認為適當，依刑事訴訟法第159 條之5 第2 項之規
    定，為傳聞法則之例外，亦具有證據能力。
貳、實體方面：
一、訊據被告固不否認與告訴人曾為同居男女朋友之關係，並曾
    於上揭時、地，與告訴人發生口角爭執後，進一步衍生肢體
    衝突之事實，惟矢口否認有何傷害犯行，辯稱：伊於案發當
    日因晚上要上班，而在住處房間準備就寢，但告訴人一直要
    與伊講話，伊無法入睡，而走至伊父親房間，但告訴人跟著
    走過來，並繼續訴說瑣事，伊要求告訴人讓其睡覺，但告訴
    人不理會，並搶走伊的手機，因當時伊正在等電話，遂追出
    至伊與告訴人之房間，向告訴人索回手機，告訴人將其手機
    扔在地上，伊為拾起地上之手機，而出手將告訴人推開，告
    訴人遂摔在床上，伊並未出手毆打告訴人云云。惟查：
  (一)被告因細故與告訴人有所爭執，並因告訴人取走其手機，致
    忿而出手毆打告訴人一節，業據告訴人於警詢、偵查及本院
    審理中證稱：「高翊峰是在99年6 月12日14時許，在臺北縣
    蘆洲市○○路210 號4 樓他的住處內，對我施暴。當時我在
    問高翊峰他在酒店上班，給客人簽單，這些欠費沒有收回來
    ，還給酒店老闆，並對高翊峰表示，酒店老闆要找我去酒店
    上班，來清償高翊峰所欠下的債務，高翊峰要我不要理會他
    老闆，不要接他的手機就好，我繼續追問高翊峰為何不去找
    正當工作，因高翊峰不理會我只顧著看他的手機，我就拿取
    他的手機要引起他的注意，並向他表示這樣對我不公平，高
    翊峰惱怒下開始以台語【幹妳娘，老芝麻】來辱罵我並對我
    拳腳相向，攻擊我的背部，將我打倒在地」、「（問：當天
    高翊峰是如何傷害妳？）答：當天是因為我要問他事情，高
    翊峰不理我，之後他就拿手機講話，我將他的手機搶起來，
    高翊峰又將手機搶回去，之後，手機掉在地上，高翊峰很生
    氣，就開始對我拳打腳踢」、「他當時在講電話，我叫他好
    好講，後來他衝過來用拳頭打我的脊椎、用腳踹我，打了約
    五、六下」等語綦詳（見偵查卷第8 頁、第31頁、本院卷第
    39頁反面），並經證人即當日駕車護送告訴人就醫之員警潘
    培超證稱：「當時被害人說頭暈，表情很不舒服，但我沒有
    去看她身上的傷勢，回到派出所之後，被害人才把她手上的
    傷勢給我看，我有看到她的手瘀青」等語明確（見本院卷第
    41 頁 反面），且有全民醫院診斷證明書、全民醫院99年9
    月23日函檢附之門診病歷資料各1 份在卷可稽（見偵查卷第
    10頁、本院卷第21頁至第22頁）。依證人潘培超與告訴人之
    前揭證詞，已可確認告訴人當時手部確有傷勢，再參酌上開
    診斷證明與門診病歷資料，均記載告訴人係於99年6 月12日
    至全民醫院求診，門診病歷資料並紀錄告訴人係於同日下午
    4 時19分許，在全民醫院測量血壓，顯示告訴人求診時間，
    距離案發時間甚近，而觀諸門診病歷資料之記載，告訴人所
    受傷勢分佈於右手前臂、右下肢、左大腿，其中右手前臂之
    瘀傾傷痕並非集中於一處，且瘀清面積頗大，另右下肢、左
    大腿亦均有多處瘀清傷勢，而非集中右下肢與左大腿之特定
    部位，以告訴人與被告發生爭執後不久，即行就醫，且告訴
    人所受傷勢，遍佈手臂與兩腿，倘若告訴人係刻意誣陷被告
    而自我傷害，應無造成自己身體多處傷勢之必要，且以告訴
    人所受傷勢遍及四肢不同部位，顯非單純遭推倒所造成，是
    告訴人指稱：遭被告一陣亂打受傷等語，應屬實情。
  (二)被告於偵查中先是辯稱：伊係將告訴人推倒，告訴人撞到床
    云云，嗣於本院審理中改稱：伊伸手將告訴人推倒在床上云
    云，不僅前後供述不一，且告訴人倘若係遭推倒在床，應無
    可能受有任何傷勢，又告訴人如僅遭被告推倒而撞擊床舖，
    亦無可能產生如前揭所述之多處傷勢，是被告所辯，應係避
    重就輕之詞，要無可採。
  (三)至於告訴人於警詢與本院審判期日表示：被告攻擊其背部、
    脊椎等語，然觀諸前述全民醫院之診斷證明書與病歷，均未
    記載告訴人之背部受有任何傷勢，因醫生為專業人員，如告
    訴人受有傷勢，應無可能刻意不為記載，告訴人上開陳述，
    或可能係為誇大被告之傷害行為，或係被告出手毆打部位，
    雖可能觸及告訴人背部，但因力道不重，致未產生任何傷勢
    ，惟不論何者，因客觀上即無其他證據顯示告訴人之背部受
    有傷勢，自難單憑告訴人之片面指訴，遽認告訴人因遭被告
    毆打致背部受傷之事實。
  (四)另有關於被告出手毆打告訴人之原因，告訴人於警詢及偵查
    中係陳稱：「我繼續追問高翊峰為何不去找正當工作，因高
    翊峰不理會我，只顧著看他的手機，我就拿取她的手機要引
    起他的注意，並向他表示這樣對我不公平」、「當天是因為
    我要問他事情，高翊峰不理我，之後他就拿手機講話，我將
    他的手機搶起來，高翊峰又將手機搶回去，之後，手機掉在
    地上，高翊峰很生氣，就開始對我拳打腳踢」等語（見偵查
    卷第8 頁、第31頁），核與被告陳稱：案發當日告訴人一直
    要跟伊講話，一直吵，說一些瑣碎的事情，並搶走手機，把
    手機丟在地上，伊就把告訴人推倒等語（見本院卷第27頁反
    面），大致相符，顯示告訴人於案發當日確曾不斷向被告訴
    說事情，但因被告不予理會，告訴人為引起被告之關注，始
    奪取被告手中之手機，嗣因手機摔落在地，始引起被告不滿
    ，進而發生毆打之肢體衝突。告訴人於本院審判期日證稱：
    被告當時在講電話，伊叫被告好好講，被告就衝過來打我，
    我沒有搶被告手機云云，不僅與其於警詢、偵查中陳述情節
    不符，且告訴人如僅係向被告表示好好講電話，被告既然專
    心於講電話，應無可能分心毆打告訴人，是告訴人於本院審
    判期日就案發當日衝突發生原因之陳述情節，亦屬避重就輕
    之詞，而無可採。
  (五)綜上所述，本案事證明確，被告前揭所辯，要無可採，被告
    上揭傷害之犯行，堪予認定，應予依法論科。
二、論罪科刑：
  (一)按家庭暴力者，謂家庭成員間實施身體或精神上不法侵害之
    行為；又家庭暴力罪者，謂家庭成員間故意實施家庭暴力行
    為而成立其他法律所規定之犯罪；家庭暴力防治法第2 條第
    1 項、第2 項分別定有明文。被告與告訴人之間曾為同居關
    係，業據渠等2 人陳稱在卷，是被告與告訴人係屬家庭暴力
    防治法第3 條第2 款規定之家庭成員，而被告徒手毆打告訴
    人，已屬家庭成員間實施身體上不法侵害之行為，即為家庭
    暴力防治法第2 條第1 項之家庭暴力，且構成刑法上之傷害
    罪，惟因家庭暴力防治法之上開規定並無罰則之規定，是以
    應僅依刑法傷害罪之規定予以論罪科刑。故核被告所為，係
    犯刑法第277 條第1 項之傷害罪。
  (四)原審認被告罪證明確，審酌被告為告訴人之同居男友，不思
    理性溝通之道，竟以肢體暴力相向，應予非難，兼衡其素行
    、犯罪之動機、目的、手段、犯後態度、告訴人所受傷勢等
    一切情狀，依刑事訴訟法第449 條第1 項前段、第3 項，刑
    法第277 條第1 項、第41條第1 項前段，刑法施行法第1 條
    之1 ，予以論科，量處拘役30日，併諭知易科罰金之折算標
    準，其認事用法尚無不合。被告上訴否認犯罪，空言指摘原
    判決不當，為無理由，應予駁回。
據上論斷，應依刑事訴訟法第455 條之1 第1 項、第3 項、第
371條、第368 條，判決如主文。
本案經檢察官黃嘉妮到庭執行職務
中    華    民    國    99    年    12    月    30    日
                  刑事第五庭  審判長法  官  胡堅勤
                                    法  官  盧軍傑
                                    法  官  高增泓
以上正本證明與原本無異。
不得上訴。
                                    書記官  林政良
中    華    民    國    99    年    12    月    30    日
附錄本案論罪科刑法條全文：
刑法第277條
傷害人之身體或健康者，處3 年以下有期徒刑、拘役或1 千元以
下罰金。
犯前項之罪因而致人於死者，處無期徒刑或7 年以上有期徒刑；
致重傷者，處3 年以上10年以下有期徒刑。

司法院資訊處製作；財團法人民間司法改革基金會備份。
